【裁判字號】    97,家聲,35
【裁判日期】    970820
【裁判案由】    變更子女姓氏
【裁判全文】
臺灣苗栗地方法院民事裁定              97年度家聲字第35號
聲  請  人  甲○○
相  對  人  丙○○
                      巷31號.
上列聲請人聲請變更子女姓氏事件，本院裁定如下：
    主  文
乙○（民國○○○年○月○○○日生，身分證統一編號：Ｚ00
0000000號）之姓氏准予變更為母姓「徐」。
聲請程序費用由相對人負擔。
    理  由
一、聲請意旨略以：聲請人係乙○（民國○○年○ 月○○日生，身分
    證統一編號：Ｚ000000000號）之母。聲請人與相對人原為夫
    妻關係，於85年間離婚並約定由聲請人任乙○之監護人，惟
    相對人自離婚後長年在大陸，難有音訊，對乙○之教育、生
    活起居均不聞不問，且未給付任何扶養費用，可認乙○之姓
    氏對其本身已有不利之影響，為此依民法第1059條第5 項規
    定聲請變更乙○之姓氏為母姓「徐」等語。
二、按有下列各款情形之一，且有事實足認子女之姓氏對其有不
    利之影響時，父母之一方或子女得請求法院宣告變更子女之
    姓氏為父姓或母姓：(一)父母離婚者。(二)父母之一方或雙方死
    亡者。(三)父母之一方或雙方生死不明滿3 年者。(四)父母之一
    方曾有或現有未盡扶養義務滿2 年者，民法第1059條第5 項
    定有明文。
三、聲請人上開主張，業據提出戶籍謄本為證（見卷第4 、5 頁
    ），並經乙○到庭陳稱：從媽媽與爸爸離婚後就沒有與爸爸
    人聯絡，也完全沒有爸爸的消息，現在與媽媽住在一起，媽
    媽的親戚也住在附近，常受外婆照顧等語明確（見卷第11、
    12頁），堪信為真實。本院審酌乙○之父母業已離婚，而相
    對人對乙○未盡扶養義務，乙○平日係由聲請人照顧，並與
    聲請人同住一處，已對聲請人具有相當之依附性，乙○於前
    述生活環境下成長，母親及母方家族在其自我認同（Identi
    fication）之發展過程中產生絕大之影響力，而形成符合其
    認同對象之心理趨向，惟其原有表徵父方家族之父姓，與其
    人格中實際認同之對象相牴觸，又無從將之切割分離，此種
    自我認同過程中發生之困惑與矛盾，顯不利於其身心健全發
    展，堪認父姓對乙○有不利之影響。而相對人經合法通知，
    則未具狀或到庭表示意見。從而，聲請人請求變更乙○之姓
    氏為母姓「徐」，核與前揭法律規定相符，應予允許，爰裁
    定如主文所示。
四、依非訟事件法第21條第2 項，民事訴訟法第95條、第78條，
    裁定如主文。
中    華    民    國    97    年    8     月    20    日
                  家事庭法  官  張 文 毓
以上正本係照原本作成。
如不服本裁定應於送達後10日內向本院提出抗告狀，並繳納抗告
費新臺幣1,000元。
                        書記官  陳 俊 偉
中    華    民    國    97    年    8     月    20    日


司法院資訊處製作；財團法人民間司法改革基金會備份。
